【裁判字號】    90,台上,3454
【裁判日期】    900607
【裁判案由】    殺人未遂
【裁判全文】
最高法院刑事判決                                九十年度台上字第三四五四號
    上訴人  台灣高等法院檢察署檢察官
    被  告  乙○○
            甲○○
右上訴人因被告等殺人未遂案件，不服台灣高等法院中華民國八十七年十月二十一日
第二審判決（八十七年度上訴字第五二七一號，起訴案號：台灣板橋地方法院檢察署
八十六年度偵字第一六五三二號），提起上訴，本院判決如左：
    主  文
上訴駁回。
    理  由
按刑事訴訟法第三百七十七條規定，上訴於第三審法院，非以判決違背法令為理由，
不得為之。是提起第三審上訴，應以原判決違背法令為理由，係屬法定要件。如果上
訴理由狀並未依據卷內訴訟資料，具體指摘原判決不適用何種法則或如何適用不當，
或所指摘原判決違法情事，顯與法律規定得為第三審上訴理由之違法情形，不相適合
時，均應認其上訴為違背法律上之程式，予以駁回。本件上訴意旨略稱：(一)依第一審
判決理由三之說明，被告甲○○既未參與毆打被害人（告訴人）陳榮，則對被告甲○
○部分，即應予無罪之諭知，乃理由四又謂「核被告等所為，係犯刑法第二百七十七
條第一項之傷害罪」，而以告訴人之告訴已逾六個月之告訴期間為由，併對該部分諭
知不受理之判決，其判決理由，已屬矛盾。原判決率予維持，並援用第一審之判決理
由，自亦有判決理由矛盾之違法。(二)證人葉騰隆、呂正雄於第一審均為被告二人不利
之證言，原審未加以審酌說明其不足採信之理由。(三)被告等持鐵管、電擊棒、警棍等
毆打被害人頭部，顯見有致被害人於死之預見，原審僅以被害人受傷輕微，率認被告
等無殺人故意，認事用法，顯有違誤云云。
惟查：原判決以公訴意旨略稱：被告乙○○、甲○○與被害人陳榮均係在台北縣三重
市萬善同夜市廣場擺設攤販之人。緣乙○○於民國八十五年十一月六日凌晨二時許，
在上開夜市與友人飲宴時，因敬酒問題，與陳榮發生爭執，乙○○竟因此懷恨在心，
萌生殺人犯意，夥同被告甲○○及姓名年籍不詳之男子共十餘人，分持白鐵管、電擊
棒、黃色軟警棍、插雨傘之鐵架等工具，在上開廣場前，共同毆擊陳榮之頭部、身體
等處，致其受有右前額五乘二乘一公分、左前額四乘二乘一公分、雙眼間有一乘一乘
一公分共二處撕裂傷、後腦頭皮撕裂傷三乘二乘一公分、雙手多處擦挫傷、左胸挫傷
、右小腿腫脹、左胸挫傷合併咳血等傷害。乙○○、甲○○等人待陳榮受傷昏迷後，
復將陳榮藏在攤販車下，欲使陳榮流血休克致死，幸陳榮之妻錢琪芳尋獲後送醫急救
，始倖免於死，因認被告等涉有刑法第二百七十一條第二項、第一項之殺人未遂罪嫌
云云。原審綜核全案卷證資料，認定及說明被告乙○○與被害人陳榮因故發生爭吵，
進而互毆，乙○○雖持鐵椅與被害人對打，致被害人受傷，但被害人所受之傷，並非
嚴重，無生命之危險，亦無四肢五官不能或難治之情形，如被告等確係夥同十數人分
持鐵管等毆擊被害人，並高喊「打死他」，下手理應非輕，被害人所受之傷，當非僅
如此而已。且案發當時，夜市人群眾多，被害人倒臥之處為人群聚集之夜市，又有多
人圍觀，被告等有欲令被害人流血致死之意圖，要無不將被害人移置他處之理，足見
被告等所稱無致告訴人於死之犯意，要堪採信，其等縱如公訴意旨所指，所為亦應僅
止於刑法第二百七十七條第一項之傷害罪，依同法第二百八十七條前段之規定，須告
訴乃論。按本件發生時間為八十五年十一月六日凌晨三時許，而被害人即告訴人陳榮
於同日下午三時五十分許警訊時，即陳明知悉犯人為被告二人，並表示不願告訴，乃
又於八十六年八月一日具狀提起本件告訴，已逾六個月之告訴期間，乃認本件告訴人
之告訴為不合法，維持第一審諭知本件公訴不受理之判決，駁回檢察官在第二審之上
訴，已說明其理由，對證人葉騰隆、呂正雄於第一審所為不利於被告等之證言，如何
之不足採信，亦已詳加說明。其採證認事，從形式上觀察，並無違背法令之情形，上
訴意旨對原審之論斷，究係違背如何之經驗法則或論理法則，亦未依據卷內資料為具
體之指摘，上訴意旨(三)徒執陳詞，指被告二人應有殺人犯意云云，係以自己之說詞，
對原審採證認事之職權行使，漫加指摘，而為單純之事實上爭辯。上訴意旨(二)則對原
審已予調查審認，並已說明之事項，指為未說明，依首開說明，自非適法之第三審上
訴理由。至上訴意旨(一)所指，按本件第二審係為程序判決，僅須就起訴之事實調查後
，審查其起訴是否合乎法律上之程式，而無須為實體上之審認，縱為實體上之審認及
說明，要亦屬贅詞，於判決本旨亦不生影響，不得執實體上說明之瑕疵，據為第三審
上訴理由。況原判決有關被告甲○○並未參與毆打被害人陳榮云云之述，旨在說明
被告甲○○並未有如公訴意旨所指之殺人未遂犯行。至其後所為「核被告等所為，係
犯刑法第二百七十七條第一項之傷害罪」云者之論述，乃本乎「程序優先」原則，旨
在說明依起訴事實調查結果，被告二人若成立犯罪，應係觸犯刑法第二百七十七條第
一項之傷害罪，上訴意旨執此指摘原判決有理由矛盾之違法，亦嫌誤會。縱上所述，
本件上訴意旨所指，均與法律規定得為第三審上訴理由之情形不相適合，其上訴違背
法律上之程式，應予駁回。
據上論結，應依刑事訴訟法第三百九十五條前段，判決如主文。
中      華      民      國     九十     年      六      月      七      日
                              最高法院刑事第二庭
                                  審判長法官  莊  來  成
                                        法官  謝  俊  雄
                                        法官  白  文  漳
                                        法官  蘇  振  堂
                                        法官  吳  昆  仁
      右正本證明與原本無異
                                              書  記  官
中      華      民      國     九十     年      六      月     十一     日


司法院資訊處製作；財團法人民間司法改革基金會備份。
